【裁判字號】    95,交訴,131
【裁判日期】    951106
【裁判案由】    公共危險
【裁判全文】
臺灣板橋地方法院刑事判決             95年度交訴字第131號
公  訴  人  臺灣板橋地方法院檢察署檢察官
被      告  甲○○
上列被告因公共危險等案件，經檢察官提起公訴（九十五年度偵
字第一００六七號），本院判決如下：
    主  文
甲○○服用酒類，不能安全駕駛動力交通工具而駕駛，處有期徒
刑肆月，如易科罰金，以銀元參佰元折算壹日；又駕駛動力交通
工具肇事，致人受傷而逃逸，處有期徒刑陸月，如易科罰金，以
銀元參佰元折算壹日。應執行有期徒刑玖月，如易科罰金，以銀
元參佰元折算壹日。
    事  實
一、甲○○明知服用酒類不能安全駕駛動力交通工具者，不得駕
    駛，竟於民國九十四年十二月六日凌晨零時許，在臺北縣泰
    山鄉友人住處飲用高梁酒，已達酒醉不能安全駕駛動力交通
    工具之程度，猶在飲酒後於同日凌晨一時許，駕駛車號六Ｄ
    ─七七一九號自用小客車，自臺北縣泰山鄉往樹林市○○街
    八十五巷十號四樓住處方向行駛，至同日凌晨一時五十五分
    許，行經臺北縣泰山鄉○○路○段四九八號時，本應注意車
    前狀況，並隨時採取必要之安全措施，而依當時天候陰，但
    夜間有照明，視距良好，乾燥之柏油路面、無缺陷、無障礙
    物等情形，並無不能注意之情事，竟貿然行駛，適有在上址
    道路上人孔蓋處施工之李恆德，因甲○○酒後無法適切操控
    所駕駛之自用小客車，且疏未注意車前狀況，致其所駕駛之
    自用小客車擦撞在上址施工之李恆德倒地後，該車之左後車
    輪再輾過李恆德，使李恆德因而受有右側鎖骨骨折、雙側多
    處肋骨骨折、創傷性氣胸及血胸、胸骨骨折、右側股骨骨折
    、腹部鈍挫傷併肝、脾、腎挫裂傷、胸椎骨折、骨盆骨折等
    傷害（甲○○涉犯過失傷害部分，業經甲○○與李恆德達成
    調解，並經檢察官為不起訴處分）。詎甲○○駕駛上開動力
    交通工具肇事，致李恆德倒地受傷後，其短暫將車煞停，但
    未下車將受傷之李恆德送醫救治或為其他必要之措施，亦未
    向警察機關報告或留下姓名電話，竟基於肇事逃逸之犯意，
    旋即往林口方向逃逸。嗣經路人及某大樓管理員記下甲○○
    所駕駛車輛之車號後報警處理，經警通知甲○○到案，並於
    同日凌晨四時四十一分許，測試甲○○之呼氣酒精濃度結果
    ，其呼氣所含酒精濃度達每公升０．六九毫克，始查悉上情
    。
二、案經臺北縣政府警察局新莊分局報請臺灣板橋地方法院檢察
    署檢察官偵查起訴。
    理  由
一、訊據被告甲○○固坦承其於上開時、地，飲酒後已達酒醉不
    能安全駕駛動力交通工具之程度，猶駕駛前揭自用小客車肇
    事致被害人李恆德受傷等事實不諱，惟矢口否認有肇事逃逸
    之犯行，辯稱：本件車禍當時伊不知道有撞到人，以為只是
    撞到坑洞的路錐、鐵板，加上當時車窗關閉並開著音樂，不
    覺得撞擊聲很大，也不覺得車子有壓到東西，所以伊沒有下
    車查看，否則車禍後伊何必將車停在路邊，並在警察通知後
    ，將車直接開回住處等警察來調查云云。惟查：
(一)上開犯罪事實，業據本件車禍現場目擊證人乙○○於警詢、
    偵查中及本院審理中證述綦詳（就證人乙○○於警詢、偵查
    中之陳述是否同意採為證據一節，被告於本院審理中陳明「
    沒意見」等語，而本院審酌證人乙○○於警詢、偵查之供述
    證據取得過程尚無瑕疵，且其偵查中之陳述並經具結，復與
    本案待證事實間具有相當之關聯性，以之為本案證據尚無不
    當，是依照刑事訴訟法第一百五十九條之五之規定，證人乙○○於警詢、偵查中之陳述，具有證據能力，併予敘明），
    並有道路交通事故調查報告表、道路交通事故調查報告表(一)
    、(二)、酒精測定紀錄、刑法第一百八十五條之三案件測試觀
    察紀錄表、臺灣省臺北縣區車輛行車事故鑑定委員會九十五
    年一月八日北縣鑑字第九四一八０三號鑑定意見書（該鑑定
    意見認被告酒精濃度超過規定標準駕駛自用小客車，未注意
    車前狀況且肇事後逃逸，為肇事主因；施工單位未善盡警示
    措施，為肇事次因；被害人李恆德無肇事因素）、臺灣省車
    輛行車事故覆議鑑定委員會九十五年六月十六日府覆議字第
    九五一０三七九號覆議意見書（該覆議意見認被告於夜間酒
    精濃度過量駕駛自用小客車，行經施工路段，未充分注意車
    前狀況，撞及前方施工範圍內之人員，為肇事因素，且其肇
    事後逃逸，有違規定；施工單位及被害人李恆德均無肇事因
    素，惟施工單位於夜間警告設施設置未盡完善，有違規定）
    各一件、現場及車損照片十二幀在卷可資佐證。而被害人李
    恆德確因本件車禍受有右側鎖骨骨折、雙側多處肋骨骨折、
    創傷性氣胸及血胸、胸骨骨折、右側股骨骨折、腹部鈍挫傷
    併肝、脾、腎挫裂傷、胸椎骨折、骨盆骨折之傷害，亦有長
    庚紀念醫院診斷證明書一紙在卷為憑。
(二)被告雖否認有肇事逃逸之犯意，並以前揭情詞置辯。惟被告
    駕駛上開自用小客車肇事致被害人李恆德受傷，其短暫煞停
    後即駕車往林口方向逃逸之事實，已據證人乙○○於警詢時
    證稱：當時伊與被害人李恆德一起在上開事故地點施工，突
    然聽到一聲巨響，伊不知道被何東西撞到後倒地，而伊倒地
    後，有看到李恆德被肇事的六Ｄ─七七一九號（銀色）自用
    小客車撞倒在該車輛左前輪前方，伊起身大喊叫對方停車，
    伊看到該肇事車輛有起伏情形，嗣該車左後輪又接著把李恆
    德輾過去後，該肇事車輛有稍微停一下，接著就加速往林口
    方向逃逸等語；又於偵查中亦結證稱：案發當時夜間施工，
    突然有巨響，伊不知被什麼東西打到受傷，伊看到李恆德被
    車子輾過後，有看到該車的煞車燈亮起，但車上人沒有下車
    ，接著就將車一路開走了，並沒有停車的樣子，被害人李恆
    德當時受傷情形很嚴重，伊則大叫停車，但對方並沒有理會
    ，可是車禍當時現場發電機被撞離十幾公尺，且李恆德重一
    百多公斤、身高約一百八十公分，對方應該知道（發生車禍
    ）等語；復於本院審理中結證稱：當時我們在做電訊管路通
    管施工，我們打開道路中間的人孔蓋，伊在人孔蓋旁邊約一
    、二公尺，李恆德站在人孔蓋旁邊半蹲著，往人孔蓋裡面看
    ，裡面有其他人在施工，我們兩個都是背對著來車的方向，
    後來聽到一聲巨響，伊就不曉得被什麼東西掃到就跌倒；伊
    跌倒前並沒有看到被害人如何被撞，伊當時跟李恆德是平行
    的，兩人距離約一公尺半，李恆德在伊左邊，伊當時是面轉
    向李恆德；伊跌倒後起身，看到一部車子在伊前方十五公尺
    ，李恆德則在車子下方被車子的左後輪輾過後，伊看到該車
    的煞車燈有亮並繼續往前開，伊就往前追並喊「停車」，這
    時有一個送報生把肇事車輛車號記下來，還有一個大樓管理
    員也有記車號，該送報生把車號交給我們後，還騎車到前方
    去跟前方的同事講，而大樓管理員就報警；當時我們在施工
    人孔蓋前約十五公尺有擺至少七、八個交通錐及二個支架式
    的警示燈，並將道路逐漸縮減；伊沒注意車禍當時交通錐、
    警示燈有無被撞到，但伊知道發電機有被撞到；車禍當時有
    很大碰撞聲，伊聽到碰的一聲，感覺我腳被掃到，人就跌倒
    了；車禍後伊看了三、五秒，並沒有一直看那輛肇事車，因
    為被害人在路中，伊怕被害人會被再撞，我們前方的同事距
    離我們約三百公尺，但是他們說沒有看到肇事車輛從他們那
    邊經過；被害人身高約一百八十公分、體重約九十至一百公
    斤，伊看到肇事車輛左後輪壓過被害人胸部等語明確。
(三)觀之上開證人乙○○證述之情節，與現場、車損照片所示車
    禍現場及車損情形相合，且證人乙○○證述被害人李恆德遭
    被告駕駛之自用小客車擦撞倒地後並遭該車輾過胸部等語，
    亦與前開診斷證明書記載被害人因本件車禍受有右側鎖骨骨
    折、雙側多處肋骨骨折、創傷性氣胸及血胸、胸骨骨折、右
    側股骨骨折、腹部鈍挫傷併肝、脾、腎挫裂傷、胸椎骨折、
    骨盆骨折之傷害等情大致相符。又被告於警詢、偵查中供稱
    ：伊於上開時、地，駕駛上開自用小客車撞擊路邊施工之路
    錐、柵欄後，有往前開並停在路邊，但伊人並沒有下車等語
    ；復於本院審理中供稱：伊當時駕駛上開自用小客車發生碰
    撞後，伊就把車子停在路邊看車子的狀況，並與男友丙○○
    發生爭執等語。參以證人即案發當時搭乘被告所駕駛汽車之
    被告男友丙○○於本院審理中證述：伊當時坐在被告駕駛之
    自用小客車的副駕駛座，被告駕車發生擦撞後伊才往窗戶外
    面看，有看到一個塑膠交通錐飛出去，車子就撞到一個鐵架
    子，之後車子繼續往前開了幾公尺，車子有停在馬路邊，伊
    就跟被告起爭執，而停車後伊與被告並沒有回頭或回到現場
    看有無撞到什麼東西，就只有看自己車子的損壞情形；車禍
    當時伊有聽到碰的一聲，音量普通大聲等語。綜上，足認被
    告於上開時、地，飲酒後駕駛上開自用小客車，因酒後無法
    適切操控所駕駛之自用小客車且疏未注意車前狀況，致其所
    駕駛之自用小客車擦撞在上址道路上人孔蓋處施工之被害人
    李恆德倒地後，該車之左後車輪又輾過被害人李恆德，致李
    恆德因而受有上開傷害，被告肇事後，其將車短暫煞停，但
    未下車將受傷之被害人李恆德送醫救治或為其他必要之措施
    ，亦未向警察機關報告或留下姓名電話，旋即往林口方向逃
    逸等情，應堪以認定。
(四)被告雖辯稱本件車禍當時伊不知道有撞到人，伊以為只是撞
    到坑洞的路錐、鐵板，加上當時車窗關閉，開著音樂，不覺
    得撞擊聲很大，也不覺得車子有壓到東西云云。然被告既供
    承其於上開時地駕車撞擊交通錐、鐵板等語，又證人乙○○
    證述伊當時有聽到一聲巨響，被告駕駛上開汽車輾過身高約
    一百八十公分，體重約一百公斤之被害人李恆德的胸部後，
    該汽車之煞車燈亮起後並繼續往前行駛，伊也有對該車上人
    員喊「停車」等語，且證人丙○○亦證稱車禍時伊有聽到碰
    的一聲等語。是依照上開情狀，衡情被告應可輕易察覺其所
    駕駛車輛與人及其他物體發生擦撞並輾過人體，況且本件車
    禍致被害人李恆德之胸部及身體多處受有骨折、氣胸、血胸
    、鈍、挫傷之嚴重傷勢，加上被害人身材高大，衡情被告駕
    駛上開車輛輾過被害人之身體時應可輕易發現車輛輾壓巨大
    物體之情，且觀之上開車損照片，顯示被告所駕駛自用小客
    車之左前葉子板及車燈部位有嚴重凹損之情形，亦堪認本件
    車禍當時被告所駕駛車輛擦撞被害人及其他物體之力道非輕
    ，由此益見被告辯稱並不知有擦撞並輾壓被害人云云，核與
    常情不合，洵非足採。另證人丙○○固於本院審理時證稱：
    被告於案發當時開車載伊經過肇事地點，以為擦撞施工之交
    通錐及攔路的鐵架子，被告停車後與伊發生爭執，後來換伊
    開車，在回家路上接到被告家人的電話通知說車子有撞到人
    ，我們就馬上回家等警察等語，惟證人丙○○於本院審理中
    既證述：本件車禍前被告僅喝兩杯高梁酒而已，伊則已經喝
    了一、兩個小時，並與友人共喝了三、四瓶高梁酒，伊喝的
    比被告還醉等語，核與被告於偵查中供承：本件車禍前，與
    伊同車之男友丙○○喝的比伊多，所以伊才要開車載丙○○
    回家等語相符，是證人丙○○於案發前飲用酒類之數量顯較
    被告多，則其當時既處於酒醉之狀態，其能否正確辨識車禍
    當時被告之自用小客車究係撞擊何物，顯有疑議，是證人丙○○前開所證尚難為被告有利之認定。至被告經警通知後，
    經警於案發當日凌晨四時四十一分許，測試被告之呼氣酒精
    濃度結果，其呼氣所含酒精濃度達每公升０．六九毫克等情
    ，此觀之前開酒精測定紀錄自明，則被告於本件車禍當時即
    當日凌晨一時五十五分許之身體所含酒精濃度理應高於每公
    升０．六九毫克，茲被告於本件車禍前既可駕駛上開車輛欲
    返回住處而行經肇事地點，並清楚供述其飲酒前之時間、地
    點、飲酒之數量及行車之路線等項，復參以被告於案發後猶
    能接受警詢問、酒精測試，並於調查筆錄、舉發通知單上簽
    名捺印，是就被告案發前後之反應以觀，被告於本件車禍時
    ，雖因飲酒而處於情緒亢奮激動狀態，然仍顯然未達精神耗
    弱或心神喪失之程度，亦不得以被告本件車禍前曾飲用酒類
    ，即逕認被告所辯本件車禍時不知悉撞傷被害人一節，係與
    事實相符，是被告於本件車禍前固有飲用酒類，惟此對其肇
    事逃逸之犯行，尚難據為其有利之認定，併予敘明。
(五)綜上所述，被告辯稱本件車禍當時伊不知有撞傷被害人李恆
    德云云，顯係卸責之詞，不足採信。本案事證明確，被告犯
    行洵堪認定，應依法論科。
二、論罪科刑部分：
（一）按被告行為後，刑法於九十四年二月二日修正公布，並於
      九十五年七月一日施行。按行為後法律有變更者，適用行
      為時之法律，但行為後之法律有利於行為人者，適用最有
      利於行為人之法律，現行刑法第二條第一項訂有明文。此
      條規定乃與刑法第一條罪刑法定主義契合，而貫徹法律禁
      止溯及既往原則，係規範行為後法律變更所生新舊法律比
      較適用之準據法，是刑法第二條本身雖經修正，但刑法第
      二條既屬適用法律之準據法，本身尚無比較新舊法之問題
      ，應一律適用裁判時之現行刑法第二條規定以決定適用之
      刑罰法律，合先敘明。又以本次刑法修正之比較新舊法，
      應就罪刑有關之共犯、未遂犯、想像競合犯、牽連犯、連
      續犯、結合犯，以及累犯加重、自首減輕暨其他法定加減
      原因（如身分加減）與加減例等一切情形，綜其全部罪刑
      之結果而為比較，有最高法院九十五年五月二十三日九十
      五年度第八次刑庭會議決議可資參照。經查：
  １、刑法第一百八十五條之三之服用酒類不能安全駕駛動力交
      通工具而駕駛罪，法定刑得科銀元三萬元以下罰金，據修
      正後刑法施行法增訂第一條之一：「中華民國九十四年一
      月七日刑法修正施行後，刑法分則編所定罰金之貨幣單位
      為新臺幣。九十四年一月七日刑法修正時，刑法分則編未
      修正之條文定有罰金者，自九十四年一月七日刑法修正施
      行後，就其所定數額提高為三十倍。但七十二年六月二十
      六日至九十四年一月七日新增或修正之條文，就其所定數
      額提高為三倍」及刑法第三十三條第五款修正為：「主刑
      之種類如下：五、罰金：新臺幣一千元以上，以百元計算
      之」等規定，是依修正後之法律，刑法第一百八十五條之
      一之罪所得科處之罰金刑最高為新臺幣九萬元、最低為新
      臺幣一千元；然依被告行為時之刑罰法律，即罰金罰鍰提
      高標準條例第五條第一項（第一條所定得提高倍數之規定
      ，於本條例修正後制定之法律，不適用之）及修正前刑法
      第三十三條第五款規定之罰金最低額銀元一元計算，該罪
      之罰金刑最高為銀元三萬元，最低額為銀元一元，若換算
      為新臺幣，最高額雖與新法同為新臺幣九萬元，然最低額
      僅為新臺幣三元。因此，比較上述修正前、後之刑罰法律
      ，自以被告行為時關於科處罰金刑之法律較有利於被告。
  ２、被告行為時之易科罰金折算標準，修正前罰金罰鍰提高標
      準條例第二條前段（現已刪除）規定，就其原定數額提高
      為一百倍折算一日，則本件被告行為時之易科罰金折算標
      準，應以銀元三百元折算一日，經折算為新臺幣後，應以
      新臺幣九百元折算為一日。惟修正公布施行之刑法第四十
      一條第一項前段則規定：「犯最重本刑為五年以下有期徒
      刑以下之刑之罪，而受六個月以下有期徒刑或拘役之宣告
      者，得以新臺幣一千元、二千元或三千元折算一日，易科
      罰金。」比較修正前後之易科罰金折算標準，以九十五年
      七月一日修正公布施行前之規定，較有利於被告。又修正
      公布施行前刑法第四十一條第二項規定：「併合處罰之數
      罪，均有前項情形，其應執行之刑逾六月者，亦同。」是
      刑法修正公布施行前，併合處罰之數罪均合於易科罰金之
      情形，而其應執行之刑逾六月者，亦得易科罰金；但修正
      公布施行後第四十一條第二項則規定：「前項規定於數罪
      併罰，其應執行之刑未逾六月者，亦適用之。」比較上述
      刑法第四十一條第二項修正前後之規定，以九十五年七月
      一日修正公布施行前之規定，較有利於被告。是應依刑法
      第二條第一項前段，適用修正前刑法第四十一條第一項前
      段，修正前罰金罰鍰提高標準條例第二條規定，定其易科
      罰金之折算標準，且併合處罰之數罪均合於易科罰金之情
      形，而其應執行之刑逾六月者，依修正前刑法第四十一條
      第二項規定，亦應諭知易科罰金之折算標準。
  ３、另刑法第五十一條之規定，修正前刑法第五十一條規定：
      「數罪併罰，分別宣告其罪之刑，依左列各款定其應執行
      者：」其中第五款規定：「宣告多數有期徒刑者，於各刑
      中之最長期以上，各刑合併之刑期以下，定其刑期。但不
      得逾二十年。」修正後刑法第五十一條第五款規定：「宣
      告多數有期徒刑者，於各刑中之最長期以上，各刑合併之
      刑期以下，定其刑期。但不得逾三十年。」比較結果，修
      正後刑法並非較有利於行為人，依刑法第二條第一項前段
      之規定，仍應依修正前刑法，定其應執行之刑。
  ４、綜合上述各條文修正前、後之比較，揆諸前揭最高法院決
      議及修正後刑法第二條第一項前段、後段規定之「從舊、
      從輕」原則，自應適用被告行為時之法律，即修正前刑法
      之相關規定，予以論處。
三、核被告甲○○所為，係犯修正前刑法第一百八十五條之三之
    服用酒類不能安全駕駛動力交通工具而駕駛罪，及同法第一
    百八十五條之四之駕駛動力交通工具肇事致人受傷而逃逸罪
    。被告所犯上開二罪，犯意各別，行為不同，應分論併罰。
    爰審酌被告前無犯罪紀錄（見卷附臺灣高等法院被告前案紀
    錄表），素行尚佳，惟其飲酒後駕駛車輛發生交通事故致人
    受傷後仍執意逃逸，對於被害人李恆德之身體及求償權行使
    之危害非輕，及被害人李恆德之傷勢嚴重，兼衡被告犯後已
    與被害人成立調解並賠償新臺幣三十三萬元（見卷附之宜蘭
    縣羅東鎮調解委員會調解書、本院刑事案件電話紀錄查詢表
    ），承認酒醉駕車公共危險犯行，但否認肇事逃逸犯行之態
    度等一切情狀，分別量處如主文所示之刑，並依修正前刑法
    第四十一條第一項前段、第二項、修正前第五十一條第五款
    及修正前罰金罰鍰提高標準條例第二條之規定，均諭知如易
    科罰金之折算標準，及定其應執行刑且諭知易科罰金之折算
    標準，以資儆懲。
據上論斷，應依刑事訴訟法第二百九十九條第一項前段，刑法第
二條第一項前段、（修正前）第一百八十五條之三、第一百八十
五條之四、（修正前）第四十一條第一項前段、第二項、（修正
前）第五十一條第五款，修正前罰金罰鍰提高標準條第二條，判
決如主文。
本案經檢察官黃怡華到庭執行職務。
中    華    民    國    95    年    11    月    6     日
                      交通法庭  審判長法  官  白光華
                                      法  官  曾淑娟
                                      法  官  楊志雄
以上正本證明與原本無異
如不服本判決應於送達後十日內向本院提出上訴狀
                                      書記官  陳春銘
中    華    民    國    95    年    11    月    6     日
附錄本案論罪科刑法條全文：
刑法第一百八十五條之三
服用毒品、麻醉藥品、酒類或其他相類之物，不能安全駕駛動力
交通工具而駕駛者，處一年以下有期徒刑、拘役或三萬元以下罰
金。
刑法第一百八十五條之四
駕駛動力交通工具肇事，致人死傷而逃逸者，處六月以上五年以
下有期徒刑。


司法院資訊處製作；財團法人民間司法改革基金會備份。
